臺灣高等法院高雄分院刑事判決　　　　94年度上訴字第1151號
上　訴　人
即　被　告　甲○○
　　　　　　　　　　號5樓
選任辯護人　唐小菁律師
上列上訴人因違反槍砲彈藥刀械管制條例案件，不服臺灣高雄地
方法院94年度訴字第1254號中華民國94年6 月30日第一審判決（
起訴案號：臺灣高雄地方法院檢察署94年度偵字第6993號），提
起上訴，本院判決如下：
     主  文
上訴駁回。
     事  實
一、甲○○明知未經許可，不得無故持有可發射子彈具殺傷力之
    各式槍砲及子彈，竟基於持有可發射子彈具有殺傷力改造手
    槍及子彈之犯意，於民國94年3 月間某日，在其位於高雄縣
    大社鄉○○路531 號工廠內之工作處，以新臺幣（下同）
    100,000 元之代價，向真實姓名、年籍均不詳之綽號「大番
    」之成年男子購買仿SIG SAUER 廠P220型半自動手槍製造且
    換裝土造金屬槍管而成之可發射子彈具有殺傷力之改造玩具
    手槍1 枝（含彈匣1 個；槍枝管制編號0000000000號）、具
    有殺傷力口徑9mm 制式子彈2 顆及口徑9mm 土造子彈3 顆，
    而未經許可無故持有之。嗣為警於94年3 月23日中午12時35
    分，在高雄縣大社鄉○○路94號前，當場查獲，並扣得甲○
    ○攜帶於身上之上開改造玩具手槍1 枝、口徑9mm 制式子彈
    2 顆及口徑9mm 土造子彈3 顆（其中1 顆已試射擊發滅失）
    。
二、案經高雄縣警察局仁武分局報請臺灣高雄地方法院檢察署檢
    察官偵查起訴。
    理  由
一、上揭犯罪事實，迭據被告於警詢、偵訊、原審及本院審理中
    ，均坦承不諱，並有上開改造玩具手槍1 枝、口徑9mm 制式
    子彈2 顆及口徑9mm 土造子彈3 顆扣案可佐；又扣案槍、彈
    經臺灣高雄地方法院檢察署委託警方送請內政部警政署刑事
    警察局鑑驗結果認為，本案扣案之槍、彈，經以性能檢驗法
    及試射法鑑定，送鑑槍枝係仿SIG SAUER 廠P220型半自動手
    槍製造且換裝土造金屬槍管而成之改造手槍（槍枝管制編號
    0000000000號），機械性能良好，可擊發適用子彈，具有殺
    傷力；而送鑑口徑9mm 制式子彈2 顆及口徑9mm 土造子彈3
    顆（經試射1 顆），分別認係口徑9mm 制式子彈，口徑9mm
    土造子彈為土造金屬彈頭，均具有殺傷力，此有該局94年4
    月12日刑鑑字第0940049650號槍彈鑑定書1 份及送鑑槍彈之
    外觀照片6 紙附卷可證（附原審卷第90至93頁）。是被告所
    持有之可發射子彈具有殺傷力之改造玩具手槍1 枝（含彈匣
    1 個；槍枝管制編號0000000000號）及口徑9mm 之制式子彈
    2 顆、口徑9mm 之土造子彈3 顆，係屬槍砲彈藥刀械管制條
    例第4 條第1 項第1 款、第2 款所規定之槍砲、彈藥，依同
    條例第5 條規定，非經中央主管機關許可，不得持有之。此
    外，並有扣押筆錄、扣押物品收據證明書、扣押物品目錄表
    各1 紙、查獲現場照片4 紙（參見警卷）附卷可資證明，是
    被告上揭自白，核與事實相符，本案事證明確，被告犯行應
    堪認定。
二、核被告所為，係犯槍砲彈藥刀械管制條例第第8 條第4 項未
    經許可持有其他可發射子彈具有殺傷力之改造玩具手槍罪、
    同條例第12條第4 項之未經許可持有子彈罪。另被告持有上
    開具有殺傷力之子彈5 顆之行為，因該5 顆子彈均屬槍砲彈
    藥刀械管制條例第12條第4 項規定所處罰之子彈，侵害該規
    定保護之單一社會法益，僅犯單一之未經許可持有子彈罪。
    被告所犯非法持有槍、彈2 罪，係基於1 個持有行為而觸犯
    2 罪名之想像競合犯，應依刑法第55條前段規定，從一重之
    槍砲彈藥刀械管制條例第8 條第4 項之未經許可持有其他可
    發射子彈具有殺傷力之改造玩具手槍罪論處。
三、原審因而依槍砲彈藥刀械管制條例第8 條第4 項、第12條第
    4 項規定，並審酌被告已明知非法持有槍、彈之法律效果，
    而手槍、子彈均屬高度危險之物品，非經主管機關許可不得
    擅自持有，以維社會大眾安全，被告仍恣意無故購買持有上
    開槍、彈，影響社會治安非輕，惟姑念被告犯後坦承犯行態
    度良好，持有槍彈並未持之以犯罪，又被告前未曾犯罪受有
    期徒刑以上刑之宣告，此有臺灣高等法院被告全國前案紀錄
    表、臺灣高雄地方法院檢察署刑案資料查註紀錄表各1 份在
    卷可查，且其所持有槍彈之時間尚短等一切情狀，量處有期
    徒刑3 年2 月，併科罰金新台幣6 萬元，並就科處罰金部分
    ，併予諭知罰金易服勞役之折算標準。並就扣案之改造玩具
    手槍1 枝、口徑9mm 制式子彈2 顆及口徑9mm 土造子彈2 顆
    ，明均為槍砲彈藥刀械管制條例第4 條第1 款、第2 款所
    列物品，係未經許可不得持有之違禁物，應依刑法第38條第
    1 項第1 款之規定併予宣告沒收。以及另扣案之其他具殺傷
    力之口徑9mm 土造子彈1 顆，業經鑑驗時擊發滅失，已無殺
    傷力並非違禁物，且亦非被告所有，自無庸為沒收宣告之意
    旨。本院認原審判決認事用法均無違誤，量刑亦稱妥當。
四、被告上訴及辯護人為被告辯護意旨陳稱：伊係因與人結怨，
    並遭不詳姓名之人追殺，在所居住之荒郊鄉間，雖曾向警方
    備案，卻因無法供陳欲追殺伊之男子姓名特徵，加上鄉間警
    察局編制有限，根本無法對被告作出有效之保護。被告因為
    心中害怕為求自衛及保護家人安全，才會在偶然的機會購得
    扣案槍彈而持有之。而且被告並無前科，犯後坦承犯行，之
    前結婚生子後，現已離婚，有幼女需要照顧，本件犯罪顯非
    得已，情狀殊堪憫恕，請求依刑法第59條規定酌減其刑，並
    諭知緩刑等語。
五、 然按刑法第59條之酌量減輕其刑，必於犯罪之情狀，在客
     觀上足以引起一般同情，認為即予宣告法定低度刑期，猶
     嫌過重者，始有其適用，至於被告無前科，素行端正，子
     女眾多等情狀，僅可為法定刑內從輕科刑之標準，不得據
     為酌量減輕之理由（最高法院51年臺上字第899 號判例要
     旨參照）。經查：
  (一)證人湯金龍雖於原審審理中證述，被告於93年3 月23日為警
    查獲本案前，曾遭不詳姓名之陌生人駕車追趕，並超車攔截
    ，車內之人有持黑色長條物，及丟擲磚頭，並有聽別人說對
    方放話揚言要對被告之家人不利（參見原審94頁至95頁審判
    筆錄）等語。然縱認證人所述屬實，被告僅係自認自己或家
    人的人身安全受到他人威脅（何況依證人所證述之事實，被
    告亦尚非處於遭仇家追殺報復，欲置之死地，非持槍自衛無
    法防護自保之境況），竟未尋求合法正當管道向警方報案，
    且被告已明知我國政府對槍砲彈藥嚴格管制之立場，及非法
    持有槍、彈之法律效果，仍未經許可購買槍彈而持有之，綜
    觀其情節，客觀上並無何犯罪之情狀確可憫恕而足以引起一
    般同情，認為即予宣告法定低度刑期，猶嫌過重者之情狀，
    亦即並無刑法第59條之適用。
  (二)按受 2年以下有期徒刑、拘役或罰金之宣告，而有未曾受有
    期徒刑以上刑之宣告或前受有期徒刑以上刑之宣告，執行完
    畢或赦免後，五年以內未曾受有期徒刑以上刑之宣告之情形
    者，認為以暫不執行為適當者，得宣告2年以上5年以下之緩
    刑，刑法第74條定有明文；又被告所犯係槍砲彈藥刀械管制
    條例第8條第4項未經許可持有其他可發射子彈具有殺傷力之
    改造玩具手槍罪，已如前述，法應處3 年以上10年以下有期
    徒刑，併科700 萬元以下罰金，是本案被告請求宣告緩刑亦
    於法不符。是故，本件被告上訴意旨並無足取，上訴為無理
    由，應予駁回。
六、末按，依修正後槍砲彈藥刀械管制條例第18條第4 項固明定
    ：「犯本條例之罪，於偵查或審判中自白，並供述全部槍砲
    、彈藥、刀械之來源及去向，因而查獲或因而防止重大危害
    治安事件之發生，減輕或免除其刑」，惟該條項之適用，係
    指因被告於偵查或審判中之自白，供述全部槍砲、彈藥、刀
    械之來源及去向，而確實查獲或防止重大危害治安事件之發
    生。本案被告雖供出系爭槍、彈係向綽號「大番」成年男子
    買而交付，惟不知該人真實姓名、年籍資料及詳細住址，為
    被告於原審審理中所自承，且並未據此而查獲或防止重大危
    害治安事件之發生，尚與前開規定減輕或免除刑責之要件有
    間，附此敘明。
據上論斷，應依刑事訴訟法第368條，判決如主文。
本案經檢察官郭振昌到庭執行職務。
中　　華　　民　　國　　94　　年　　10　　月　　20　　日
                  刑事第一庭    審判長法  官  郭雅美
                                      法  官  江泰章
                                      法  官  莊崑山
以上正本證明與原本無異。
如不服本判決應於收受本判決後10日內向本院提出上訴書狀，其
未敘述上訴理由者，並得於提起上訴後10日內向本院補提理由書
狀（均須按他造當事人之人數附繕本）「切勿逕送上級法院」。
中　　華　　民　　國　　94　　年　　10　　月　　20　　日
　　　　　　　　　　　　　　　　　　　書記官  張文斌
附錄本判決論罪科刑法條全文：
槍砲彈藥刀械管制條例第8條
未經許可，製造、販賣或運輸鋼筆槍、瓦斯槍、麻醉槍、獵槍、
空氣槍或第4條第 1項第1款所定其他可發射金屬或子彈具有殺傷
力之各式槍砲者，處無期徒刑或 5年以上有期徒刑，併科新臺幣
1,000萬元以下罰金。
未經許可，轉讓、出租或出借前項所列槍枝者，處 5年以上有期
徒刑，併科新臺幣1,000萬元以下罰金。
意圖供自己或他人犯罪之用，而犯前二項之罪者，處無期徒刑或
7年以上有期徒刑，併科新臺幣1,000萬元以下罰金。
未經許可，持有、寄藏或意圖販賣而陳列第1項所列槍枝者，處3
年以上10年以下有期徒刑，併科新臺幣700萬元以下罰金。
第1項至第3項之未遂犯罰之。
槍砲彈藥刀械管制條例第12條
未經許可，製造、販賣或運輸子彈者，處1年以上7年以下有期徒
刑，併科新臺幣500萬元以下罰金。
未經許可，轉讓、出租或出借子彈者，處6月以上5年以下有期徒
刑，併科新臺幣300萬元以下罰金。
意圖供自己或他人犯罪之用，而犯前2項之罪者，處3年以上10年
以下有期徒刑，併科新臺幣700萬元以下罰金。
未經許可，持有、寄藏或意圖販賣而陳列子彈者，處 5年以下有
期徒刑，併科新臺幣300萬元以下罰金。
第1項至第3項之未遂犯罰之。
